臺灣高等法院高雄分院刑事判決　　　　 96年度上訴字第824號
上　訴　人　臺灣高雄地方法院檢察署檢察官
被　　　告　甲○○
　　　　　　　　　　（現於臺灣高雄戒治所強制戒治中）
上列上訴人因被告偽造文書等案件，不服臺灣高雄地方法院95年
度訴字第4304號中華民國96年1 月25日第一審判決（起訴案號：
臺灣高雄地方法院檢察署95年度偵字第21590 號），提起上訴，
本院判決如下：
    主  文
上訴駁回。
    事  實
一、甲○○未考領有普通小型車駕駛執照，於民國94年9 月2 日
    下午3 時許，駕駛車牌號碼1499-KG 號自用小客車沿高雄縣
    湖內鄉○○路○ 段由南向北行駛，其本應注意汽車均應在遵
    行車道內行駛，而依當時天候晴、日間自然光、路面乾燥、
    無缺陷、無障礙物、視距良好等情，並無不能注意之情形，
    竟疏未注意，於同日下午3 時30分許，逆向行駛侵入來車道
    （即北往南之車道），而在高雄縣湖內鄉○○路○ 段676 巷
    口處，與乙○○所駕駛車牌號碼XP-3807 號自用小貨車發生
    車禍，導致乙○○受有右側股骨開放性骨折及右側髖骨粉碎
    性骨折、左側第五指骨骨折、左足第五蹠骨骨折等傷害。甲
    ○○於肇事後，向據報尚不知何人犯罪而前往處理之員警坦
    承肇事（惟冒友人「葉晃賢」之名），嗣其因良心不安於返
    家後主動告知葉晃賢上情，並於員警尚不知甲○○上開冒名
    及肇事之情前，於94年9 月5 日下午3 時許與葉晃賢一同前
    往湖內分局車禍處理小組自首，表示當日肇事者實係甲○○
    ，並非葉晃賢及上開冒名及肇事之情，並接受裁判。
二、案經乙○○訴由高雄縣政府警察局湖內分局報請臺灣高雄地
    方法院檢察署檢察官偵查起訴。
    理  由
壹、過失傷害部分：
一、上開事實業經被告甲○○於偵訊、原審及本院審理時坦承不
    諱，核與告訴人乙○○於警詢中之指訴（見警卷第4 至7 頁
    ）及證人葉晃賢於警詢中之陳述相符（見警卷第8 至10頁）
    。此外，並有交通事故現場勘驗圖，道路交通事故現場圖、
    道路交通事故調查報告表(一)、(二)各1 份及現場照片24幀（見
    警卷第11至15頁、第17至22頁）、台南市立醫院94年9 月8
    日診斷證明書1 份（見警卷第26頁）、臺灣省高屏澎區車輛
    行車事故鑑定委員會95年10月13日高屏澎鑑字第950898號函
    等可參（見偵卷第17至19頁），足認被告之自白與事實相符
    ，本件事證明確，被告犯罪行為可以認定。
二、核被告所為，係犯刑法第284 條第1 項前段過失傷害罪。又
    被告並未領有駕駛執照，業經其供明在卷（見第一審卷第51
    頁），其駕車因而致人受傷，依法應負刑事責任，應依道路
    交通管理處罰條例第86條第1 項規定加重其刑。又被告於肇
    事後，向據報尚不知何人犯罪而前往處理之員警坦承肇事（
    惟冒友人「葉晃賢」之名），嗣後並於員警尚不知甲○○上
    開冒名及肇事之情前，於94年9 月5 日下午3 時許與葉晃賢
    一同前往湖內分局車禍處理小組自首，表示當日肇事者實係
    甲○○，並非葉晃賢及上開冒名之情，而接受裁判等情，除
    據被告於偵訊及本院審理時供承在卷，並有員警職務報告、
    交通事故現場勘驗圖等附卷可參，應認被告符合自首之要件
    ，而應依其修正前刑法第62條前段規定減輕其刑，並先加後
    減之。又被告行為後，刑法已於95年2 月2 日修正公布，並
    自同年7 月1 日施行，其中刑法第62條關於自首之規定，由
    應減輕其刑，修正為得減輕其刑，經比較結果，自以修正前
    之刑法第62條規定，對於被告有利，故本件應適用修正前之
    刑法第62條規定。
三、原審以被告罪證明確，並適用道路交通管理處罰條例第86條
    第1 項，刑法第2 條第1 項前段、第284 條第1 項前段、修
    正前第62條前段、第41條第1 項前段，刑法施行法第1 條之
    1 （漏引），修正前罰金罰鍰提高標準條例第2 條，現行法
    規所定貨幣單位折算新臺幣條例第2 條規定，並審酌被告前
    有傷害、毀損等前科（均不構成累犯），有臺灣高等法院被
    告前案紀錄表1 份在卷可按，素行非佳，其行車疏未注意遵
    守道路交通安全規則侵入對向車道而肇事，導致告訴人受有
    右側股骨開放性骨折及右側髖骨粉碎性骨折、左側第五指骨
    骨折、左足第五蹠骨骨折等傷害，傷勢難認輕微。另衡其犯
    後坦承犯行，惟尚未與告訴人達成和解及其犯罪之手段、智
    識程度、生活狀況等一切情狀，量處有期徒刑三月，並諭知
    易科罰金之折算標準，以資懲戒。及敘明被告行為時之刑法
    第41條第1 項前段規定：「犯最重本刑為5 年以下有期徒刑
    以下之刑之罪，而受6 個月以下有期徒刑或拘役之宣告，因
    身體、教育、職業、家庭之關係或其他正當事由，執行顯有
    困難者，得以1 元以上3 元以下折算1 日，易科罰金。」又
    其行為時之易科罰金折算標準，修正前罰金罰鍰提高標準條
    例第2 條前段（現已刪除）規定，就其原定數額提高為100
    倍折算1 日，則本件被告行為時之易科罰金折算標準，應以
    銀元300 元折算1 日，經折算為新臺幣後，應以新臺幣900
    元折算為1 日。惟95年7 月1 日修正公布施行之刑法第41條
    第1 項前段則規定：「犯最重本刑為5 年以下有期徒刑以下
    之刑之罪，而受6 個月以下有期徒刑或拘役之宣告者，得以
    新臺幣1,000 元、2,000 元或3,000 元折算1 日，易科罰金
    。」比較修正前後之易科罰金折算標準，以95年7 月1 日修
    正公布施行前之規定，較有利於被告，則應依刑法第2 條第
    1 項前段，適用修正前刑法第41條第1 項前段規定，定其折
    算標準。其認事用法，並無不合，量刑亦屬適當，檢察官循
    告訴人之請求而提起上訴，認原判決量刑過輕，為無理由，
    應予駁回。
貳、偽造文書部分：
一、公訴意旨略以：被告甲○○於前開車禍發生後，因擔心無照
    駕駛受到裁罰，竟基於偽造私文書之犯意，於接受到場處理
    之高雄縣政府警察局湖內分局員警詢問及製作筆錄時，以友
    人「葉晃賢」之名義冒名應詢，並在交通事故現場勘驗圖上
    ，冒名「葉晃賢」按捺指印1 枚，足生損害於司法警察機關
    犯罪偵查之正確性及葉晃賢。嗣其因良心不安於返家後告知
    葉晃賢上情，並於94年9 月5 日16時許與葉晃賢一同前往湖
    內分局車禍處理小組自首，始悉前情。因認被告涉犯刑法第
    216 條、第210 條偽造私文書罪嫌。
二、按案件曾經判決確定者，應諭知免訴之判決，刑事訴訟法第
    302 條第1 款定有明文。又訴訟上所謂一事不再理之原則，
    關於實質上一罪或裁判上一罪，均有其適用（最高法院60年
    台非字第77號判例、最高法院49年台非字第20號判例意旨參
    照）。
三、查被告於上開車禍發生前之94年9 月2 下午2 時10分許，亦
    因駕駛車牌號碼1499 -KG號自用小客車，在高雄縣湖內鄉○
    ○村○○路103 號前與葉健明發生車禍後，因擔心無照駕駛
    受到裁罰，竟基於偽造私文書之犯意，於接受到場處理之高
    雄縣政府警察局湖內分局員警詢問及製作筆錄時，以友人「
    葉晃賢」之名義冒名應詢，並在呼氣酒精測試單及車禍處理
    簿上，接續偽簽「葉晃賢」之簽名並按捺指印，足以生損害
    於司法警察機關犯罪偵查之正確性及葉晃賢。嗣其因良心不
    安於返家後告知葉晃賢，並於94年9 月5 日下午4 時許與葉
    晃賢一同前往湖內分局車禍處理小組自首，而經高雄地方法
    院檢察署檢察官以被告涉犯刑法第216 條、第210 條偽造私
    文書罪嫌，於95年1 月19日以95年度偵字第3061號聲請簡易
    判決處刑書向原審法院聲請簡易判決處刑，經原審法院於95
    年2 月22日以95年度簡字第995 號刑事簡易判決判處有期徒
    刑2 月，並於95年6 月14日確定在案，有上開聲請簡易判決
    處刑書、原審法院95年度簡字第995 號刑事判決書、臺灣高
    等法院被告前案紀錄表各1 份在卷可按，並經原審法院依職
    權調取95年度簡字第995 號卷全卷核閱屬實。本院審酌該確
    定案件之犯罪事實與本件檢察官起訴之犯罪事實，雖被告係
    於不同車禍中冒「葉晃賢」之名，但上述2 件車禍，係於同
    日發生，相隔時間僅約1 小時餘，均係發生於高雄縣湖內鄉
    ○○路上，並均由高雄縣政府警察局湖內分局路竹車禍處理
    小組前往處理；被告在警詢中並陳明所以使用葉晃賢身分資
    料，係因無駕駛執照，所以在無意中發現葉晃賢之國民身分
    證時，即將其上資料偷偷背下，以躲避警察臨檢等語，足見
    其背下葉晃賢資料之初，即有反覆冒用葉晃賢名義之意思存
    在；再者，於原審審理時，經公訴檢察官詢問被告何以第二
    件車禍還要冒「葉晃賢」之名，被告亦答稱：因為第1 件車
    禍發生時已用葉晃賢的名字，而且是同一日發生等語（見第
    一審卷第52頁）。足認本件檢察官起訴被告涉犯偽造文書之
    事實，與前開案件判決認定之犯罪事實，時間緊接，方法相
    同，所犯復為構成要件相同之罪名，顯係基於概括犯意反覆
    為之，依修正前之刑法第56條規定，自具有連續犯裁判上一
    罪關係，而為前開確定判決既判力所及。從而，檢察官就同
    一案件，向原審重行起訴，揆諸前揭說明，原審為免訴之判
    決。核無不合。檢察官上訴意旨認上開案件應係分別起意，
    為無理由，應予駁回。
據上論斷，應依刑事訴訟法第368 條，判決如主文。
本案經檢察官方娜蓉到庭執行職務。
中　　華　　民　　國　　96　　年　　6 　　月　　5 　　日
                  刑事第三庭    審判長法  官　周賢銳
                                      法  官  謝宏宗
                                      法  官  黃仁松
以上正本證明與原本無異。
過失傷害部分不得上訴。
偽造文書部分如不服本判決應於收受本判決後10日內向本院提出
上訴書狀，其未敘述上訴理由者，並得於提起上訴後10日內向本
院補提理由書狀（均須按他造當事人之人數附繕本）「切勿逕送
上級法院」。
中　　華　　民　　國　　96　　年　　6 　　月　　5 　　日
　　　　　　　　　　　　　　　　　　　書記官  馬蕙梅
附錄本件判決論罪科刑法條：
中華民國刑法第284條
（過失傷害罪）
因過失傷害人者，處6 月以下有期徒刑、拘役或5 百元以下罰金
，致重傷者，處1 年以下有期徒刑、拘役或5 百元以下罰金。
從事業務之人，因業務上之過失傷害人者，處1 年以下有期徒刑
、拘役或1 千元以下罰金，致重傷者，處 3 年以下有期徒刑、
拘役或2 千元以下罰金。
